【裁判字號】    90,訴緝,13
【裁判日期】    900307
【裁判案由】    煙毒等
【裁判全文】
臺灣臺中地方法院刑事判決                            九十年度訴緝字第一三號
    公  訴  人  台灣台中地方法院檢察署檢察官
    被      告  甲○○
    指定辯護人  丙○○
    本院公設辯護人
右列被告因煙毒等案件，經檢察官提起公訴（八十二年度投偵字第二七二三號），本
院判決如左：
    主  文
甲○○未經許可，無故持有手槍，累犯，處有期徒刑壹年陸月。扣案之比利時白郎寧
九釐米半自動手槍（槍號二四五ＰＰ八二八七八，）壹枝、美國貝瑞塔九釐米半自動
手槍（槍號業經磨滅）壹枝、彈匣參個、制式九釐米子彈參拾貳顆均沒收。又連續施
用第一級毒品，累犯，免刑。扣案之毒品海洛因壹包（驗餘淨重零點貳捌公克）沒收
銷燬之。
    事  實
一、甲○○於民國七十七年間曾因施用毒品案件，經臺灣雲林地方法院判處有期徒刑
    三年確定，經減刑為有期徒刑二年，於七十八年八月一日執行完畢。又於民國八
    十年七月間，在台北市○○路安和證券公司前，自姓名年籍不詳之美國籍華僑「
    史提芬」處收受比利時白郎寧之九釐米半自動手槍（槍號二四五ＰＰ八二八七八
    ）一枝、美國貝瑞塔之九釐米半自動手槍（槍號業經磨滅）一枝、彈匣三個、制
    式九釐米子彈三十二個，因而無故持有上開手槍及子彈，並於八十二年七月七日
    下午，在台北市○○路○段，將上開手槍及子彈交予乙○○（本院已於八十二年
    十二月三十一日審結）持有。嗣於八十二年七月八日，在台北市○○○路二一九
    巷十九號二樓由檢察官指揮警察機關查獲，再由檢警帶同甲○○在台北市○○路
    ○段碧瑤飯店門口，當場自乙○○駕駛之ＡΖ－三一四六號自小客車行李箱內查
    獲上開手槍二支、彈匣三個、子彈三十二顆。
二、甲○○基於概括之犯意，自八十二年三月起至八十二年七月一日止，在台北市○
    ○○路二一九巷十九號二樓其住處等地，將摻有第一級毒品海洛因之香煙點燃後
    再予吸食之方式，連續施用毒品海洛因多次。嗣於八十二年七月八日，為警在上
    址查獲，並扣得毒品海洛因一小包（驗餘淨重０．二八公克），再經警採其尿液
    送驗呈嗎啡陽性反應，因而查悉上情。
三、案經臺中縣警察局豐原分局移送臺灣臺中地方法院檢察署檢察官偵查起訴，嗣由
    本院裁定送觀察勒戒後，已無繼續施用毒品傾向。
    理  由
有罪部分：
一、被告甲○○矢口否認有未經許可無故持有手槍、子彈之犯行，辯稱：上開手槍及
    子彈並非由其交予乙○○持有，本案查獲當時，其係為張大彬承擔犯行，才於警
    訊及偵查中坦承犯行云云．惟查：
（一）右揭事實業據被告於警訊及偵查中坦承不諱，核與同案被告乙○○於警訊、偵
      查及本院審理時所述情節相符，被告於偵查中供稱：「（扣案的子彈及手槍是
      否你的？提示）是我的。」；「（這槍及子彈如何來的？）是八十年七月間，
      在台北市○○路安和證券公司史提芬給我的。」；「（扣案之槍彈後來交予何
      人保管？）乙○○，八十二年七月在台北市○○路交給乙○○保管。」（八十
      二年度投偵字第二七二三號偵查卷第二十五頁、第三十頁）。乙○○於偵查中
      供稱：「（這槍彈如何來的？）是甲○○給我的。」；「（扣案之槍彈是否甲
      ○○交你保管？）是的，在八十二年七月七日在台北市○○路我們公司之樓下
      交給我的。」（同上偵查卷第二十五頁反面、第三十頁）。於本院審理時亦為
      相同之供述（本院八十二年度訴字第三二０三號刑事案件八十二年十一月十五
      日審判筆錄）。被告於警訊及偵查中之供述內容，與同案被告乙○○所述之情
      節核屬相符，且警察機關於八十二年七月八日亦同時搜索張大彬之住所（同上
      偵查卷第四十八頁、五十一頁），然並無查獲任何證據資料或違禁物，而被告
      持有之手槍、子彈亦係由檢警帶同被告自乙○○所有之車牌號碼ＡΖ－三一四
      六號自小客車內查獲，此有現場照片六張在卷可憑。足見被告於警訊及偵查中
      所為之供述應屬可採，其於本院審理時辯稱係為張大彬承擔犯行云云，自難採
      信。
（二）被告持有之上開手槍、子彈經送請內政部警政署刑事警察局以性能檢驗法、試
      射法、比對顯微鏡比對法、電解腐蝕法鑑驗情形認為「一、送驗手槍貳枝，其
      中壹枝認係比利時白郎寧武器公司出品，9mm半自動手槍，槍號為245PP82878
      ，機械性能良好，認具殺傷力；壹枝認係美國貝瑞塔公司出品之9mm半自動手
      槍槍號為BERX7X4X8（X記號表示經鑽圓洞磨滅），因部份磨滅過深，無法顯現
      ，機械性能良好，認具殺傷力，至於是否涉前案，因須與前案比對，恐耗費時
      日，俟有結果，再行函覆。二、送鑑彈匣參個，適合送鑑手槍使用。三、送鑑
      子彈參拾貳顆，認均係制式9mm子彈，可供同口徑槍枝擊發，認具殺傷力。」
      此有該局八十二年七月二十三日刑鑑字第54272鑑驗通知書，附於偵查卷可憑
      。
      事證明確，被告未經持有，無故持有手槍、子彈之犯行，堪予認定。
二、核被告所為，係犯修正前槍砲彈藥刀械管制條例第七條第四項之未經許可無故持
    有手槍罪、第十一條第三項之未經許可無故持有彈藥罪。按槍砲彈藥刀械管制條
    例業於八十五年九月二十五日、八十六年十一月二十四日、八十九年七月五日分
    別修正公布並已施行，是行為人犯後法律已有變更，依刑法第二條第一項但書之
    規定，應適用最有利被告之修正前槍砲彈刀械管制條例處罰。又公訴人就被告所
    犯未經許無故持有彈藥罪部分，於起訴法條雖未論及，惟起訴事實已記載明確，
    且屬裁判上一罪關係，自為本院審理論究範圍。被告一行為而觸犯上開二罪名，
    屬想像競合，應從一重之未經許可無故持有手槍罪處斷。被告於七十七年間曾因
    施用毒品案件，經臺灣雲林地方法院判處有期徒刑三年確定，經減刑為有期徒刑
    二年，於七十八年八月一日執行完畢，此有臺灣高等法院被告全國前案紀錄表在
    卷可查，被告於有期徒刑執行完畢後，五年以內再犯本件有期徒刑以上之罪，為
    累犯，應依刑法第四十七條規定加重其刑。爰審酌被告非法持有手槍及子彈，對
    於社會治安顯有不良影響，並審酌其犯罪之動機、目的、手段，犯罪所生之危害
    、犯罪後之態度等一切情狀，量處如主文所示之刑。扣案之手槍二枝（含彈匣三
    個）子彈三十二顆均為違禁物，應依刑法第三十八條第一項第一款，宣告沒收之
    。
三、末查八十六年十一月二十四日修正公布之槍炮彈藥刀械管制條例第十九條第一項
    就犯上開罪名，經判處有期徒刑者，應於刑之執行完畢或赦免後，令入勞動場所
    ，強制工作三年之規定，業經司法院大法官會議釋字第四百七十一號解釋，認為
    該條文不問對行為人有無預防矯治其社會危險之必要，一律宣付強制工作三年違
    憲，自解釋公布日起不予適用，改由法官審理時，依個案情節及是否符合比例原
    則，按職權決定是否宣付強制工作。本件被告雖係未經許可無故持有槍彈，然其
    持有該槍彈之期間，並未涉犯不法而無任何犯罪紀錄，被告持有槍彈之行為尚難
    認為具有社會危險性，而無以保安處分矯正其行為之必要，爰不另依槍砲彈藥刀
    械管制條例第十九條第一項之規定宣付強制工作。
免刑部分：
一、被告甲○○對右揭連續施用毒品海洛因之事實供承不諱，扣案之白色粉末經送請
    內政部警政署刑事警察局鑑驗，檢出有毒品海洛因成分，有該局八十二年七月二
    十八日刑鑑字第三一一八號鑑驗通知書一紙存卷可稽，又被告為警查獲時經警採
    其尿液經送台中縣衛生局檢驗，結果亦呈嗎啡陽性反應，有該局煙毒尿液檢驗成
    績書一份在卷可稽。事證明確，被告連續施用第一級毒品海洛因之犯行堪以認定
    。
二、查被告甲○○為上揭施用毒品海洛因之行為後，毒品危害防制條例已於八十七年
    五月二十日公布，自同月二十二日起施行，以之與行為時之肅清煙毒條例相比較
    結果，以裁判時之新法即毒品危害防制條例之規定有利於被告，自應適用該新法
    。核被告所為，係犯毒品危害防制條例第十條第一項之施用第一級毒品罪。其施
    用前後持有海洛因之低度行為，為施用之高度行為所吸收，不另論罪。被告所為
    數行為，時間緊接，所犯罪名相同，顯係基於概括之犯意為之，為連續犯，爰依
    刑法第五十六條之規定以一罪論。被告於七十七年間曾因施用毒品案件，經臺灣
    雲林地方法院判處有期徒刑三年確定，經減刑為有期徒刑二年，於七十八年八月
    一日執行完畢，此有臺灣高等法院被告全國前案紀錄表在卷可查，被告於有期徒
    刑執行完畢後，五年以內再犯本件有期徒刑以上之罪，為累犯。又被告經本院依
    職權裁定送觀察勒戒後，認無繼續施用毒品傾向，有臺灣台中看守所附設勒戒所
    九十年二月二十一日，九十中所正總字第０五九０號函所附之證明書在卷可參，
    依毒品危害防制條例第二十條第二項、第三十五條第三款規定，應為免刑之判決
    。又免除其刑者，仍得專科沒收，故扣案之毒品海洛因一包（驗餘淨重命０．二
    八公克）為毒品，應依毒品危害防制條例第十八條第一項前段宣告沒收銷燬之。
據上論斷，應依刑事訴訟法第二百九十九條第一項，修正前槍砲彈藥刀械管制條例第
七條第四項、第十一條第三項，毒品危害防制條例第十條第一項、第二十條第二項、
第三十五條第三款、第十八條第一項前段，刑法第十一條前段、第二條第一項、第五
十六條、第五十五條、第四十七條、第三十八條第一項第一款，判決如主文。
中      華      民      國      九十      年      三      月      七    日
                                        法  官  林  三  元
右正本證明與原本無異。
如不服本判決，應於送達後十日內向本院提出上訴狀 （須附繕本） ，上訴於台灣高
等法院台中分院。
                                        書記官
中      華      民      國      九十      年      三      月      七    日
附錄論罪科刑法條
修正前槍砲彈藥刀械管制條例
第七條第四項：未經許可，無故持有、寄藏或意圖販賣而陳列第一項及第二項所列槍
砲之一者，處一年以上七年以下有期徒刑。
第十一條第三項：未經許可無故持有、寄藏、或意圖販賣而陳列彈藥者，處三年以下
有期徒刑。


司法院資訊處製作；財團法人民間司法改革基金會備份。
